最高法院刑事判決　　　　　　　九十六年度台上字第一九三號
上　訴　人　甲○○
　　　　　　乙○○
　　　　　　丙○○
　　　　　　丁○○
　　　　　　　　　　巷18號5樓之3
上列上訴人等因妨害自由案件，不服台灣高等法院台中分院中華
民國九十三年十月十四日第二審判決（九十三年度上訴字第五七
九號，起訴案號：台灣彰化地方法院檢察署九十年度偵字第七七
九０號），提起上訴，本院判決如下：
    主  文
原判決撤銷，發回台灣高等法院台中分院。
    理  由
本件原判決撤銷第一審關於上訴人甲○○、乙○○、丙○○、丁
○○部分之科刑判決，改判仍依牽連犯從一重論處上訴人等共同
以非法方法，剝奪人之行動自由罪刑，固非無見。
惟查：一、「法院就被告本人之案件調查共同被告時，該共同被
告準用有關證人之規定。」民國九十二年二月六日修正公布，同
年九月一日施行之刑事訴訟法第二百八十七條之二定有明文，共
同被告就本案被告涉案事項部分，本質上仍屬本案被告以外之人
，法院就被告本人之案件調查共同被告時，自應依前揭規定，踐
行人證之調查詰問程序，不得逕以其共同被告不利於己之供述，
採為他共同被告斷罪之依據。上訴人等均否認有剝奪被害人許佑
宇行動自由情事，乙○○、丁○○且稱：許佑宇係自願上車前往
黃傳廖住處，嗣因黃傳廖不在家中，伊等即駕車搭載許佑宇返回
住處，過程中並無限制許佑宇之行動自由云云，第一審共同被告
賴正峰於警詢及偵查中則稱：當日伊係跟隨乙○○、綽號「文仁
」等載送許佑宇至彰化縣社頭鄉「阿沛」家中，再至彰化縣員林
鎮伍倫醫院對面中正福星大樓十三樓友人「阿龍」住處，最後將
許佑宇送回家中等語；原審於九十三年九月三十日審判時已在修
正刑事訴訟法公布施行之後，其引用第一審共同被告賴正峰上述
於警詢及偵查中不利於己之供述，據以認定上訴人等均有將許佑
宇強押至上址「阿沛」住處及「至彰化縣員林鎮中正福星大樓十
三樓內」，共同剝奪其行動自由之事實（見原判決第九頁），並
未依規定踐行前揭人證之調查詰問程序，採證認事自非允洽。二
、證人除有刑事訴訟法第一百八十六條第一項第一、二款規定情
形之一者外，應命具結，同條項定有明文；又「證人、鑑定人依
法應具結而未具結者，其證言或鑑定意見，不得作為證據。」同
法第一百五十八條之三亦有明定。是倘證人之調查，並未於訊問
前或訊問後命其具結，又未說明不得令其具結之原因，逕就其證
詞採為論罪之依據，即難謂適法（並參照本院三十四年上字第八
二四號判例要旨）。證人許張秀善、許駿慧於檢察官偵查中到庭
作證，均未經依法命具結，以擔保其供述之公正誠實（見本案第
七七九０號偵查卷第一三０至第一四四頁），原判決就其等之供
詞併採為告訴人許佑宇指訴上訴人等犯罪之佐證，揆諸上開說明
，於法不無違誤。三、原判決事實認定甲○○係隨行參與強押許
佑宇至彰化縣社頭鄉「阿沛」住處，嗣經許佑宇之父許駿慧以電
話聯繫其將人釋回，甲○○始先行返回許佑宇住處等情，其理由
並依卷附通聯紀錄顯示，乙○○所持用0000000000門
號行動電話，於九十年九月十八日凌晨零時三十分五十秒、二時
零六分十八秒、二時二十分五十三秒、三時三十四分三十三秒、
三時三十八分零四秒、三時四十九分二十六秒，分別與甲○○使
用中之0000000000號行動電話門號進行聯繫，其中除
最末一次通聯紀錄係甲○○主動撥至乙○○所屬行動電話門號外
，其餘五通電話均為乙○○發話而由甲○○一方受話；且上開0
000000000門號行動電話，於九十年九月十八日凌晨二
時四十八分二十七秒、二時五十一分十四秒、二時五十六分十三
秒之收發通訊位置，均在彰化縣社頭鄉一帶，與許佑宇指稱曾遭
甲○○等人強行押至彰化縣社頭鄉「阿沛」家中等情相符，乃認
甲○○亦有參與強押許佑宇至該址之情事。但甲○○使用之上述
行動電話，究係在何處與乙○○之行動電話通話聯繫？當時基地
台位置為何？如何依上開乙○○行動電話之通聯紀錄，認定甲○
○當時係同行參與押解許佑宇？卷內資料尚非周詳，此與認定甲
○○有無原判決所載之該部分犯罪事實，及其所辯未參與犯行之
可否採信，有重要關係，原審未遑詳查審明，自嫌調查職責未盡
及理由欠備。以上或為上訴意旨所指摘，或為本院得依職權調查
之事項，應認原判決有撤銷發回更審之原因。
據上論結，應依刑事訴訟法第三百九十七條、第四百零一條，判
決如主文。
中　　華　　民　　國　九十六　年　　一　　月　 十一 　日
                      最高法院刑事第七庭
                          審判長法官  呂　潮　澤
                                法官  吳　昆　仁
                                法官  孫　增　同
                                法官  趙　文　淵
                                法官  吳　　　燦
      本件正本證明與原本無異
                                      書  記  官
中　　華　　民　　國　九十六　年　　一　　月　 十七 　日
                                                Ａ
